臺灣高等法院臺中分院刑事判決
111年度上訴字第2244號
上  訴  人  
即  被  告  郭國偉



上列上訴人即被告因違反毒品危害防制條例案件，不服臺灣臺中
地方法院111年度訴字第1074號中華民國111年7月27日第一審判
決（起訴案號：臺灣臺中地方檢察署111年度毒偵字第460號），
提起上訴，本院判決如下：
    主  文
原判決撤銷。
甲○○施用第一級毒品，處有期徒刑拾壹月。
    理  由
壹、審理範圍：
    按刑事訴訟法第348條第3項規定：「上訴得明示僅就判決之
    刑、沒收或保安處分一部為之。」本案原審判決後，上訴人
    即被告甲○○（下稱被告）明示僅就量刑部分提起上訴（本院
    卷第9至15、89頁），對於原判決認定之犯罪事實、所犯罪
    名均不爭執，故依前揭規定意旨，本院應僅就原判決量刑妥
    適與否進行審理，其他部分則非本院之審判範圍，先此說明
    （本案之犯罪事實、認定犯罪事實所憑之證據及理由、所犯
    罪名，詳如附件第一審判決書之記載）。
貳、上訴意旨略以：
　㈠被告雖為累犯，惟是否應依刑法第47條第1項加重其刑，仍應
    依就個案為裁量，本案被告係施用第一級毒品，並未戕害他
    人之健康，是原判決僅以被告刑罰反應力薄弱，而未考量被
    告惡性是否重大及被告所受之刑罰是否超過其所應負擔罪責
    ，逕而認定被告應依刑法第47條第1項加重其刑，顯非適法
    。
　㈡被告施用第一級毒品，並非販賣，其惡性亦與販賣犯罪情節
    較重大差異，對社會治安及國民健康之危害較輕，且於審判
    中對於本案犯罪事實皆坦承不諱，足見被告犯後態度良好，
    是依被告犯罪情節、犯罪之危害性、所侵害法益之輕重程度
    ，而為綜合全面之斟酌，堪認原判決就本件所宣告之刑，實
    嫌過重，致生罪刑不相當，原審量刑自有未洽之處。
　㈢綜上所述，原判決所為量刑尚嫌未洽，請將原判決撤銷，更
    為適當合法之判決等語。
參、撤銷原判決改判之說明：
一、原判決認被告犯施用第一級毒品罪之犯行明確，而予論罪科
    刑，固非無見，然查：
　㈠按刑事訴訟法第161條第1項規定：「檢察官就被告犯罪事實
    ，應負舉證責任，並指出證明之方法。」此為檢察官就被告
    有罪事實應負實質舉證責任之概括性規定，非謂除有罪事實
    之外，其他即可不必負舉證責任。此一舉證責任之範圍，除
    犯罪構成事實（包括屬於犯罪構成要件要素之時間、地點、
    手段、身分、機會或行為時之特別情狀等事實）、違法性、
    有責性及處罰條件等事實外，尚包括刑罰加重事實之存在及
    減輕或免除事實之不存在。累犯事實之有無，雖與被告是否
    有罪無關，然係攸關刑罰加重且對被告不利之事項，為刑之
    應否為類型性之加重事實，就被告而言，與有罪、無罪之問
    題有其相同之重要性（包括遴選至外役監受刑、行刑累進處
    遇、假釋條件等之考量），自應由檢察官負主張及實質舉證
    責任。又依司法院釋字第775號解釋理由書所稱：法院審判
    時應先由當事人就加重、減輕或免除其刑等事實，指出證明
    方法等旨，申明除檢察官應就被告加重其刑之事實負舉證責
    任外，檢察官基於刑事訴訟法第2條之客觀注意義務規定，
    主張被告有減輕或免除其刑之事實，或否認被告主張有減輕
    或免除其刑之事實，關於此等事實之存否，均應指出證明之
    方法。故法院於審酌被告是否適用累犯規定而加重其刑時，
    訴訟程序上應先由檢察官就前階段被告構成累犯之事實，以
    及後階段應加重其刑之事項，主張並具體指出證明方法後，
    法院才需進行調查與辯論程序，而作為是否加重其刑之裁判
    基礎。前階段構成累犯事實為檢察官之實質舉證責任，後階
    段加重量刑事項為檢察官之說明責任，均應由檢察官分別負
    主張及具體指出證明方法之責。倘檢察官未主張或具體指出
    證明方法時，可認檢察官並不認為被告構成累犯或有加重其
    刑予以延長矯正其惡性此一特別預防之必要，且為貫徹舉證
    責任之危險結果所當然，是法院不予調查，而未論以累犯或
    依累犯規定加重其刑，即難謂有應調查而不予調查之違法。
    檢察官若未主張或具體指出證明方法，法院因而未論以累犯
    或依累犯規定加重其刑，基於累犯資料本來即可以在刑法第
    57條第5款「犯罪行為人之品行」中予以負面評價，自仍得
    就被告可能構成累犯之前科、素行資料，列為刑法第57條第
    5款所定「犯罪行為人之品行」之審酌事項。於此情形，該
    可能構成累犯之前科、素行資料既已列為量刑審酌事由，對
    被告所應負擔之罪責予以充分評價，依重複評價禁止之精神
    ，自無許檢察官事後循上訴程序，以該業經列為量刑審酌之
    事由應改論以累犯並加重其刑為由，指摘原判決未依累犯規
    定加重其刑違法或不當（最高法院110年度台上字第5660號
    判決意旨參照）。
　㈡被告前於107年間，因施用第二級毒品犯行，經臺灣苗栗地方
    法院以108年度苗簡字第330號判決判處有期徒刑5月確定，
    於108年7月22日易科罰金執行完畢；再於108年間，因施用
    第一級毒品、第二級毒品犯行，由臺灣苗栗地方法院以108
    年度訴字第278號判決分別判處有期徒刑7月、6月，上訴後
    ，嗣於108年11月19日撤回上訴確定；又於108年間，因非法
    持有子彈犯行，經臺灣苗栗地方法院以108年度訴字第287號
    判決判處有期徒刑3月，併科罰金新臺幣1萬元確定，嗣上開
    108年度苗簡字第330號、108年度訴字第278號、108年度訴
    字第287號等判決所判處各該罪刑之有期徒刑部分，並由臺
    灣苗栗地方法院以109年度聲字第314號裁定應執行有期徒刑
    1年4月確定，有期徒刑部分於110年2月1日執行完畢等情，
    此有臺灣高等法院被告前案紀錄表在卷可查（見本院卷第27
    至50頁），被告於執行完畢後5年內故意再犯本案有期徒刑
    以上之罪，固可認定。惟本案檢察官於起訴書雖記載被告有
    上述科刑及執行完畢等情事，並提出刑案資料查註紀錄表為
    據，被告於原審審理時對臺灣高等法院被告前案紀錄表亦表
    示無意見；然檢察官就後階段被告應加重其刑之事項，於起
    訴書並未主張或具體指出證明方法，嗣於原審進行科刑辯論
    時，檢察官僅稱「請論以累犯，並加重其刑。」但並未指出
    證明方法供原審法院調查、辯論（見原審卷第73頁），依前
    揭說明，自構難認檢察官已就加重量刑事項盡其說明責任，
    原審逕依刑法第47條第1項規定加重其刑，即有違誤。故被
    告上訴認原審依刑法第47條第1項規定加重其刑，尚有違誤
    ，並請從輕量刑等語，為有理由，應由本院撤銷改判。
二、爰審酌被告前即因施用毒品行為，雖經觀察、勒戒執行完畢
    ，仍未能斷戒施用毒品惡習，更早於88、94、100、102、10
    7、108年間先後多次因施用毒品犯行，俱遭法院判處罪刑確
    定在案，此均有臺灣高等法院被告前案紀錄表可按，是其素
    行非佳，並可見其陷溺毒品極深，屢違禁令，不能自已，且
    其同時施用混合2種不同級之毒品，所犯情節較重，惟念其
    施用毒品乃戕害自己之健康，尚未危及他人，且犯罪後坦承
    犯行，態度尚佳，暨其自陳國中肄業、賣肉粽、月薪約新臺
    幣3、4萬元、未婚、經濟狀況普通、需扶養其母（見本院卷
    第15、90至91頁）等一切情狀，量處如主文第2項所示之刑
    。
據上論斷，應依刑事訴訟法第369條第1項前段、第364條、第299
條第1項前段，判決如主文。
本案經檢察官吳錦龍提起公訴，檢察官乙○○到庭執行職務。
中　　華　　民　　國　　111 　年　　12　　月　　13　　日
            刑事第三庭  審判長法  官  楊  真  明
                              法  官  邱  顯  祥
                              法  官  李  明  鴻
以上正本證明與原本無異。     
如不服本判決應於收受送達後二十日內向本院提出上訴書狀，其
未敘述上訴之理由者，並得於提起上訴後二十日內向本院補提理
由書（均須按他造當事人之人數附繕本）「切勿逕送上級法院」
。因疫情而遲誤不變期間，得向法院聲請回復原狀。         
                              書記官  陳  慈  傳   
　　　　　　　　　　　　　　　 
中　　華　　民　　國　　111 　年　　12　　月　　13　　日
                             
【附件】
臺灣臺中地方法院刑事判決
111年度訴字第1074號
公　訴　人　臺灣臺中地方檢察署檢察官
被　　　告　甲○○　
　　　　　　　　　　
　　　　　　　　　　
　　　　　　　　　　
上列被告因違反毒品危害防制條例案件，經檢察官提起公訴（11
1年度毒偵字第460號），被告於本院準備程序進行中就被訴事實
為有罪之陳述，經本院合議庭裁定由受命法官獨任進行簡式審判
程序，判決如下：
    主    文
甲○○施用第一級毒品，累犯，處有期徒刑壹年。 
    犯罪事實
一、甲○○基於施用第一級毒品海洛因及第二級毒品甲基安非他命
    之犯意，於民國（下同）110年11月23日凌晨3時許，在臺中
    市大甲區某全家便利商店對面之檳榔攤，以將海洛因及甲基
    安非他命混合置入玻璃球內燒烤，吸食其產生煙霧之方式同
    時、地施用海洛因及甲基安非他命1次。嗣於同日上午10時1
    5分許，在其位於臺中市○○區○○路0段000號住處，經警持本
    院核發之搜索票執行搜索，且採集其尿液送驗後，查悉上情
    。
二、案經苗栗縣警察局通霄分局報告臺灣臺中地方檢察署檢察官
    偵查起訴。
    理    由
一、上開犯罪事實，業據被告甲○○於本院準備程序及審理時坦承
    不諱（見本院卷第65、73頁），且被告經警採集其尿液送中
    山醫學大學附設醫院檢驗科藥物檢測中心鑑驗結果，其尿液
    呈施用海洛因後之嗎啡陽性反應，以及施用甲基安非他命後
    之安非他命及甲基安非他命陽性反應，此有前揭醫院藥物檢
    測中心出具之尿液檢驗報告、苗栗縣警察局通霄分局偵辦違
    反毒品危害防制條例案件尿液鑑驗代碼對照表、採尿同意書
    各1紙在卷足稽（見毒偵字卷第87、89、93頁），足認被告
    自白1次施用海洛因與甲基安非他命1次之犯行與事實相符。
    次按觀察、勒戒或強制戒治執行完畢釋放後，3年內再犯毒
    品危害防制條例第10條之罪者，檢察官或少年法院（地方法
    院少年法庭）應依法追訴或裁定交付審理，毒品危害防制條
    例第23條第2項定有明文。被告甲○○前於110年間，因施用毒
    品案件，經臺灣苗栗地方法院以110年度毒聲字第431號裁定
    送觀察、勒戒後，認無繼續施用毒品之傾向，於110年10月2
    8日執行完畢釋放，並由臺灣苗栗地方檢察署檢察官以110年
    度毒偵字第210號處分不起訴確定等情，有臺灣高等法院被
    告前案紀錄表在卷足憑，是被告於上揭觀察、勒戒執行完畢
    釋放後3年內，再犯本案施用第一級毒品與施用第二級毒品
    之犯行，依上開規定，應予依法追訴。從而，本案事證已明
    ，被告犯行均堪予認定。
二、核被告甲○○所為，係犯毒品危害防制條例第10條第1項之施
    用第一級毒品罪及同條例第10條第2項之施用第二級毒品罪
    。其為施用而持有毒品海洛因、甲基安非他命之低度行為，
    均為其施用毒品之高度行為所吸收，不另論罪。又其將第一
    級毒品海洛因與第二級毒品甲基安非他命混合置於玻璃球吸
    食器內，點火燒烤吸食所生煙霧之方式，同時、地1次施用
    海洛因及甲基安非他命，係以一行為同時觸犯施用第一級毒
    品罪及施用第二級毒品等二罪，為想像競合犯，應依刑法第
    55條規定從一重之施用第一級毒品罪處斷；至公訴意旨認被
    告係分別施用海洛因及施用甲基安非他命等二項犯行，應予
    分論併罰云云，核與被告於本院審理中之自白未符，且無任
    何證據證明被告係分別施用上開二項毒品，是以公訴人就此
    應有誤認，尚有未洽。又被告前於107年間，因施用第二級
    毒品犯行，經臺灣苗栗地方法院以108年度苗簡字第330號判
    決判處有期徒刑5月確定，於108年7月22日易科罰金執行完
    畢；再於108年間，因施用第一級毒品、第二級毒品犯行，
    由臺灣苗栗地方法院以108年度訴字第278號判決分別判處有
    期徒刑7月、6月，上訴後，嗣於108年11月19日撤回上訴確
    定；又於108年間，因非法持有子彈犯行，經臺灣苗栗地方
    法院以108年度訴字第287號判決判處有期徒刑3月，併科罰
    金新臺幣1萬元確定，嗣上開108年度苗簡字第330號、108年
    度訴字第278號、108年度訴字第287號等判決所判處各該罪
    刑之有期徒刑部分，並由臺灣苗栗地方法院以109年度聲字
    第314號裁定應執行有期徒刑1年4月確定，有期徒刑部分於1
    10年2月1日執行完畢等情，此有臺灣高等法院被告前案紀錄
    表該等裁判書列印本在卷可按（見本院卷第77～93頁），其
    於5年以內故意再犯本案有期徒刑以上之罪，為累犯，且被
    告除上開構成累犯之前科外，更於本案犯行前之88、94、10
    0、102年間先後均有施用第二級毒品犯行、102年間有販賣
    第二級毒品、轉讓禁藥等犯行，且其所犯前開各罪刑俱由法
    院判處有期徒刑確定，且均已執行完畢等情，亦有臺灣高等
    法院被告前案紀錄表可憑，今再為本案之同時施用第一級毒
    品與第二級毒品犯行，顯見被告刑罰反應力薄弱，自應依刑
    法第47條第1項規定加重其刑。又員警雖製有違反毒品危害
    防制條例自首情形紀錄表（見偵卷第95頁），以被告於警方
    尚未發現施用毒品之事證前，自承施用毒品並同意接受採尿
    云云；惟本案係因警方聲請本院核發搜索票，且於執行搜索
    時搜得玻璃球及甲基安非他命殘渣袋等物而加以查獲，而據
    卷附上開搜索票之「案由」欄即載明毒品危害防制條例，「
    應扣押物」欄並載述有關毒品相關證物等情可稽（見偵卷第
    55頁），顯見警方於聲請搜索票之初即有以被告或涉違反毒
    品危害防制條例之施用毒品相關犯嫌，復扣得施用毒品之前
    揭工具，自難認被告有符合自首之情事。另被告雖前於警詢
    時供稱其施用之毒品來源係在臺中市○○區○○路000號新帝國
    電子遊戲場向綽號「阿仁」之人購買，不知道他的真實姓名
    、年籍、地址及電話等語（見毒偵字卷第51頁），被告既無
    法提供對方之真實姓名年籍資料或其他足以辨別其特徵及聯
    繫管道等具體資訊，供偵查犯罪之檢警機關從事追查，是以
    自難認本案被告已有供出毒品之來源，因而查獲其他正犯或
    共犯之情事，當無從依毒品危害防制條例第17條第1項之規
    定減輕或免除其刑，附此敘明。爰審酌被告前即因施用毒品
    行為，雖經觀察、勒戒執行完畢，仍未能斷戒施用毒品惡習
    ，更早於88、94、100、102、107、108年間先後多次因施用
    毒品犯行，俱遭法院判處罪刑確定在案，此均有臺灣高等法
    院被告前案紀錄表可按，顯見其陷溺毒品極深，屢違禁令，
    不能自已，且其同時施用混合2種不同級之毒品，所犯情節
    較重，惟念其施用毒品乃戕害自己之健康，尚未危及他人，
    且犯罪後坦承犯行，態度尚佳，暨其於本院自陳國中肄業、
    賣肉粽、月薪約3、4萬元、未婚、經濟狀況普通（見本院卷
    第73頁）等一切情狀，量處如主文所示之刑，以資懲儆。
三、沒收部分：
　  查扣案玻璃球1個、安非命殘渣袋1個，與本案被告施用毒品
    無關，業據被告供述明確（見本院卷第65頁），且無任何證
    據足資證明與本案犯行相涉，爰不予以沒收。
據上論斷，應依刑事訴訟法第273條之1第1項、第299條第1項前
段，毒品危害防制條例第10條第1項、第2項，刑法第11條前段、
第55條、第47條第1項，判決如主文。
本案經檢察官吳錦龍提起公訴，檢察官葉芳如到庭執行職務。
中　　華　　民　　國　　111 　年　　7 　　月　　27　　日
                    刑事第八庭    法  官  高思大
以上正本證明與原本無異。
如不服本判決應於收受送達後20日內向本院提出上訴書狀，並應
敘述具體理由；其未敘述上訴理由者，應於上訴期間屆滿後20日
內向本院補提理由書（均須按他造當事人之人數附繕本）「切勿
逕送上級法院」。
                                  書記官  黃聖心
中　　華　　民　　國　　111 　年　　7 　　月　　28　　日
附錄本案論罪科刑法條 
毒品危害防制條例第10條 
施用第一級毒品者，處6月以上5年以下有期徒刑。 
施用第二級毒品者，處3年以下有期徒刑。